【裁判字號】    98,訴,678
【裁判日期】    980728
【裁判案由】    強盜等
【裁判全文】
臺灣臺南地方法院刑事判決               98年度訴字第678號
公  訴  人  臺灣臺南地方法院檢察署檢察官
被      告  戊○○
                    現羈押於臺灣臺南看守所
選任辯護人  郭宗塘律師
            李宗貴律師
            林怡靖律師
上列被告因強盜等案件，經檢察官提起公訴（98年度偵字第4320
號），本院判決如下：
    主  文
戊○○犯夜間侵入住宅強盜罪，處有期徒刑玖年；又犯攜帶凶器
強盜未遂罪，處有期徒刑捌年，扣案之水果刀壹支、膠帶壹捆、
尼龍繩壹條均沒收。應執行有期徒刑拾陸年，扣案之水果刀壹支
、膠帶壹捆、童軍繩壹條均沒收。
    事  實
一、戊○○意圖為自己不法之所有，於民國98年3月19日出前之
    凌晨5時許，騎乘車號H2V-628號機車，於台一線省道往臺南
    縣仁德鄉方向尋找下手對象，其行經台南縣仁德鄉○○路口
    ，適甲○○單獨騎乘車號ZGK-993號機車行經該處，正欲返
    回臺南縣仁德鄉中生村中洲76之106號之宿舍休息，戊○○
    竟尾隨在後，其見甲○○進入宿舍時，入口處之鐵門並未關
    上，有機可趁，遂將機車停放於門外，以步行方式進入該宿
    舍內，此時甲○○已將機車停放妥當，正於樓梯間之飲水機
    前倒水而未及注意後方之際，持自備之童軍繩自甲○○後方
    大力勒住其頸部之強暴方式，致使甲○○無法呼吸，昏厥倒
    地，不能抗拒。戊○○見狀，隨即以甲○○插在機車之鑰匙
    ，打開機車置物箱，將甲○○所有之皮包一只 (內有三星牌
    行動電話一支、甲○○身分證、健保卡等證件)取走，得手
    後，騎乘停放在外之機車離去，待騎至臺南縣仁德鄉○○路
    ○段路旁，經停車查看皮包，見皮包內除手機及證件外，並
    無值錢物品，遂將皮包連同內附之物品隨手丟棄於路旁之樹
    林。甲○○昏厥一段時間後，自行甦醒，惟身體感覺不適，
    並有嘔吐現象，遂請鄰室房客協助就醫，始知受有腦震盪併
    左足背擦傷等傷害。戊○○復於翌日即98年3月20日凌晨3時
    許，另基於意圖為自己不法所有之犯意，騎乘上開機車，於
    臺南市○○路上尋找作案目標，適丙○○獨自騎乘機車自海
    佃路轉安吉路，由南向北行駛，正欲返回台南市○○區○○
    路3段459巷8號住處，戊○○見狀即尾隨在後，且於丙○○
    返回該住處巷口，正停放機車未及注意之際，取出身上預藏
    可供兇器用之水果刀，徒步至丙○○身後，以左手摀住陳女
    口鼻喝令其不得出聲，右手則持水果刀，刀刃朝內控制其行
    動，丙○○受此強暴行為，致使不能抗拒，遂大喊『救命』
    ，並蹲下身體，戊○○見狀身體亦隨之往下移動，其右手所
    持水果刀因此刺入丙○○左小腿，深及肌肉，並切斷小腿隱
    神經。丙○○之前夫乙○○因聽見丙○○大喊救命聲音，立
    即出外察看，並趨前欲制伏戊○○，二人發生扭打，乙○○
    右手因而受有挫傷 (傷害部分未據告訴)，鄰居及員警亦及
    時趕到，合力將戊○○逮捕而不遂。
二、案經臺南市警察局第三分局、臺南縣歸仁分局報告臺灣臺南
    地方法院檢察署檢察官偵查起訴。
    理  由
一、本件公訴人提出用以證明被告犯罪事實之供述或非供述證據
    ，其中屬於傳聞證據部分，被告及其辯護人於準備程序均不
    爭執證據能力，同意作為證據，迄至言詞辯論終結前，亦未
    主張有刑事訴訟法第159條第1項不得為證據之情形，及經本
    院審酌上開證據之作成，並無違法或不適當之情形，依刑事
    訴訟法第159條之5之規定，應認有證據能力。其餘證據即扣
    案之工具、衣帽及照片，非屬傳聞證據，僅為一般物證或書
    證，及證物之取得程序均屬合法，並無不當，亦得為證據，
    合先說明。
二、訊據被告對於上揭犯罪事實，於警詢、偵查及本院審理時均
    坦承不諱，核與證人甲○○、丙○○證述被害情節，證人乙○○證述逮獲被告情節大致相符，復有診斷證明書、路口監
    視器翻拍照片、仁德鄉○○路○段路旁拍攝照片、甲○○住
    處現場採集犯罪跡證照片、乙○○住處現場採集跡證照片、
    刑案現場測繪圖、扣押物品目錄表及中央氣象局網路查詢一
    紙等可資相佐，本件事證明確，被告強盜之犯行堪以認定。
三、雖被告對於強盜甲○○之犯行，辯稱：伊強盜甲○○時，該
    宿舍入口的鐵門並未關上，伊是尾隨被害人進入宿舍，並無
    「侵入」行為，應不該當侵入住宅之加重強盜要件云云。惟
    按侵入他人住宅，係指無正當理由而趁隙侵入他人住宅而言
    ，與行為人有無以工具、外力或其他方式侵入，並無關連，
    如行為人侵入住宅，尚以外力、工具或其他方法，而有毀損
    、破壞、穿越門扇、牆垣及其他安全設備等情形，係另該當
    刑法第321條第1項第2款之要件，此觀刑法第321條第1、3款
    規定即明。本件被害人甲○○居住之宿舍入口鐵門雖未上鎖
    及關上，然被告並非該宿舍之住戶，亦無其他合法權源得進
    入該宿舍，自不得任意進入該宿舍內，其見該宿舍鐵門並未
    關上，趁隙進入之行為，業已該當侵入住宅無訛，被告以其
    係尾隨被害人進入宿舍，而辯稱並未該當「侵入」之要件，
    並非可採。又被告於當日日出（即當日凌晨6時5分許）前，
    侵入該有人居住之宿舍，此據被告自陳在卷，復有路口監視
    器拍攝被告跟蹤被害人時間為5時8分之翻拍照片及中央氣象
    局網路查詢一紙可證，故被告於夜間侵入有人居住之住宅而
    強盜甲○○之犯行，為加重強盜罪，應依刑法第330條第1項
    規定論罪科刑。
四、核被告強盜被害人甲○○之犯行，係該當刑法第328條之強
    盜罪，且有刑法第320條第1項第1款之夜間侵入住宅之情事
    ，應依同法第330條第1項論處；至被告強盜被害人丙○○未
    遂之犯行，係該當刑法第328條之強盜罪，且有刑法第320條
    第1項第3款之攜帶凶器之情事，應依刑法第330條第2項加重
    強盜未遂罪論處，並得依刑法第25條第2項減輕其刑。及被
    告上開二次強盜犯行，犯意個別，行為互殊，應分論併罰。
    爰審酌被告雖無前科，且辯稱犯罪動機係為籌措祖父喪事費
    用，但依其檢附之訃文，家族成員眾多，尚有伯叔等長輩，
    被告僅為七名孫輩中之一人，是否確為負擔喪葬費之目的而
    強盜他人財物，已非無疑。況被告二次強盜對象，均刻意挑
    選獨自夜歸女子，強盜手段係以堅固之繩索，自後方勒住被
    害人脖子，或持刀刃長約30公分之水果刀控制被害人，手段
    甚為兇殘，及其以上開方式強盜被害人，造成被害人立即昏
    迷倒地，出現腦震盪情形，或刀刃刺入腿部肌肉，深達7、8
    公分，切斷小腿隱神經等傷害，可見強盜之際施用力道甚大
    ，並無憐憫之心，對於被害人生命及身體危害甚鉅，及其行
    為已造成人心惶惶不安，嚴重危害社會治安及人民生命財產
    ，兼衡被告之智識程度、犯罪所得多寡、犯後坦承犯行等一
    切情狀，應予嚴懲，以儆效尤。
五、另公訴意旨認被告持水果刀強盜被害人丙○○之際，另行起
    意，以刀刃刺入被害人左小腿深及肌肉，並切斷小腿隱神經
    之程度，涉有傷害罪嫌云云，固非無見。惟據被害人於警詢
    時供稱：‧‧突然有人從我背後將我抱起，摀住我的嘴巴，
    叫我「不要動，不要出聲」，我當（時）感到害怕大叫喊救
    命並立即蹲下，當時我還在對方控制下，‧‧等語。核與被
    告於偵訊及本院審理時供稱：我當時是要摀住她的嘴巴，她
    蹲下去，為何會刺到我也不知道等情大致相符。被害人既係
    突遭被告自後方摀住嘴巴，並持刀威嚇情形下，大喊救命，
    並蹲下身體，此時尚控制被害人之被告，受被害人蹲下之舉
    動，身體亦隨之往下移動，刀刃因此刺入被害人肌肉，自符
    合物理法則。雖被害人偵查中另證稱：我喊救命，他就刺我
    ，醫生說傷口有7.8公分深，‧‧因為他刺到我腳我痛而蹲
    下等語。但依警卷所附照片，被害人腿部包紮紗布部位為左
    腿膝蓋下方（參見警卷第26頁），以被告及被害人均為成年
    人，體型中等，被告如係控制被害人之情狀下，持刀刺向被
    害人，則被害人受傷部位應為上半身，應無造成膝蓋下方小
    腿部位受傷之可能，故被害人供稱其係遭被告刺傷後才蹲下
    等情，與其受傷之部位尚有矛盾之處，不足採信。本件被告
    係持水果刀為強盜工具，於下手實施前應能預見該刀刃於強
    盜過程中，有傷害被害人之可能，且被告係持刀控制被害人
    過程中，因被害人突然蹲下之舉動，致其手中所持刀刃刺入
    被害人小腿，於此緊密之時間下，該傷害行為與被告強盜行
    為顯無足區分，應包括在強盜行為之內，無另行成立刑法第
    277條第1項之傷害罪之餘地，爰不另為無罪之諭知。
六、扣案之水果刀、尼龍繩均為被告所有，且為實施本案犯罪所
    用工具，膠帶亦為被告所有，預備供犯罪時封住被害人嘴部
    之用等情，此據被告偵查中供承在卷，均應沒收，其餘扣案
    之安全帽及口罩，雖為被告犯罪時穿戴之物品，但為一般衣
    物，並非專供犯罪之用，不予宣告沒收。
據上論斷，應依刑事訴訟法第299條第1項前段、刑法第330條第1
項、第25條、第38條第1項第2款、第51條第5款，判決如主文。
本案經檢察官丁○○到庭執行職務。
中    華    民    國    98    年    7     月    28    日
                  刑事第八庭    審判長法  官  洪士傑
                                      法  官  陳杰正
                                      法  官  許蕙蘭
以上正本證明與原本無異。
如不服本判決應於收受本判後10日內向本院提出上訴書狀，並應
敘述具體理由。其未敘述上訴理由者，應於上訴期間屆滿後20日
內向本院補提理由書狀（均須按他造當事人之人數附繕本）「切
勿逕送上級法院」。
                                      書記官  郭勝華
中    華    民    國    98    年    8     月    4     日
附論本案論罪法條全文
中華民國刑法第328條（普通強盜罪）
意圖為自己或第三人不法之所有，以強暴、脅迫、藥劑、催眠術
或他法，至使不能抗拒，而取他人之物或使其交付者，為強盜罪
，處5年以上有期徒刑。
以前項方法得財產上不法之利益或使第三人得之者，亦同。
犯強盜罪因而致人於死者，處死刑、無期徒刑或10年以上有期徒
刑；致重傷者，處無期徒刑或7年以上有期徒刑。
第1項及第2項之未遂犯罰之。
預備犯強盜罪者，處1年以下有期徒刑、拘役或3千元以下罰金。
中華民國刑法第330條（加重強盜罪）
犯強盜罪而有第321條第1項各款情形之一者，處7年以上有期徒
刑。
前項之未遂犯罰之。
中華民國刑法第321條（加重竊盜罪）
犯竊盜罪而有左列情形之一者，處6月以上、5年以下有期徒刑：
一、於夜間侵入住宅或有人居住之建築物、船艦或隱匿其內而犯
    之者。
二、毀越門扇、牆垣或其他安全設備而犯之者。
三、攜帶兇器而犯之者。
四、結夥三人以上而犯之者。
五、乘火災、水災或其他災害之際而犯之者。
六、在車站或埠頭而犯之者。
前項之未遂犯罰之。


司法院資訊處製作；財團法人民間司法改革基金會備份。
